【裁判字號】    88,易,138
【裁判日期】    890317
【裁判案由】    傷害
【裁判全文】
臺灣花蓮地方法院刑事判決                        八十八年度易字第一三八號
    公  訴  人  臺灣花蓮地方法院檢察署檢察官
    被      告  乙○○
    指定辯護人  本院公設辯護人  甲○
右列被告因傷害案件，經檢察官提起公訴（八十八年度偵字第三七八號），本院判決
如左︰
    主  文
乙○○傷害人之身體，處拘役伍拾日，如易科罰金，以參佰元折算壹日。
    事  實
一、乙○○於民國八十七年十一月十九日晚間二十時四十分許，未經許可無故侵入丙
    ○○在花蓮縣吉安鄉○○○街七十號三樓住處（無故侵入住宅部份未據告訴），
    向丙○○（原名沈文生，於八十八年二月一日改名為丙○○）催討債務未果，竟
    基於傷害之犯意，出手毆打丙○○，致丙○○受有左顳處瘀腫十乘八公分、前胸
    瘀挫傷十公分乘十公分、右大臂瘀腫三公分乘三公分、三公分乘二公分、左腕瘀
    腫四公分乘四公分之傷害。
二、案經丙○○訴由花蓮縣警察局吉安分局報請台灣花蓮地方法院檢察署檢察官偵查
    起訴。
    理  由
一、右揭事實，已據被告乙○○於警訊、偵訊及本院審理中坦承有於前開時點到丙○
    ○前揭住處，向丙○○催討債務，有與丙○○發生拉扯，且於本院審理時坦承有
    出手毆打丙○○等情不諱（本院卷二五、四二頁），並經被害人丙○○指訴歷歷
    ，又有證人即被害人之妻曾秋蓮證稱甚詳，復有診斷書一份可稽。被告固辯稱伊
    當時進入被害人丙○○前開住處，丙○○就持關公刀揮向伊手臂及胸部等部位，
    伊係為擋開關公刀，手部因此揮打到丙○○，才與丙○○互毆，伊也有受傷云云
    ；惟查：被告於前開時地毆打丙○○致其受有前開傷害，已有前述各項事證足資
    證明，被告亦迭於偵查及本院訊問時自白上情，且其自白有前開事證可為佐證，
    復無其他證據證明被告當時毆打丙○○，係因丙○○持刀向其揮舞，出於正當防
    衛所為之防衛行為，而以被告為成年男子，其亦坦承係為討債而至該處，且丙○
    ○當時並無清償意願，被告氣憤下以手部揮打、拉扯被害人，顯有傷害之故意甚
    明，且其傷害行為與被害人丙○○傷害結果，有相當因果關係，至為明確。被告
    前開所辯，應係事後卸責之詞，要無可採。此外，綜合全卷調查結果，並無其他
    積極證據可資證明被告有持器物毆打被害人，另丙○○受被告傷害後僅身上有傷
    ，衣服破損，當時並未流血等情，亦經證人即到場處理之警員丁○○到庭結證屬
    實（本院卷四一頁），是被害人丙○○指稱被告有持不明器物毆打伊、伊因此流
    血云云，洵不足採。本件事證明確，被告犯行已堪認定。
二、核被告所為，係犯刑法第二百七十七條第一項之傷害罪。爰審酌被告之素行，因
    與丙○○間有債權債務關係而至丙○○住處催討債務，一時失慮為本件犯行，被
    害人傷害之程度及被告犯罪時所受之刺激、智識程度、所生危害、犯罪後之態度
    等等一切情狀，量處如主文所示之刑，並諭知易科罰金之折算標準。
三、末查告訴人丙○○固尚指稱其因被告前開傷害行為，還受有左眼視力喪失之重傷
    害，因此還導致其原本服務、擔任經理之中興人壽保險股份有限公司（下稱中興
    人壽公司）以其左眼視力喪失，執行業務恐生危險為由，請其離職，而認被告應
    係犯重傷害之罪名云云。惟查：
  (一)丙○○於八十七年十一月十九日晚間遭被告傷害後，即至行政院衛生署花蓮醫院
    （前身為臺灣省立花蓮醫院，下稱花蓮醫院）急診，診察結果認被害人受有左顳
  處瘀腫十乘八公分、前胸瘀挫傷十乘十公分、右大臂瘀腫三乘三公分、三乘二公
    分、左腕瘀腫四乘四公分之傷害等情，已如前述，並有花蓮醫院出具之診斷書一
    份可參。
  (二)丙○○固提出國軍花蓮總醫院之診斷證明書一份，其上記載其於八十七年十一月
    二十五日至該院住院，同年十二月十五日出院，同年十二月二十一日至該院應診
    ，診療結果認其頭部外傷併腦震盪，左眼視力模糊，疑似左眼創傷性神經病變，
    有診斷證明書一份可憑（本院卷十九頁），但經被告堅決否認上情，辯稱丙○○
    之左眼傷勢與其無關云云。
  (三)再查：
  1.經本院依職權向國軍花蓮總醫院函詢告訴人左眼傷勢之情形，得知告訴人係因頭
    部外傷併腦震盪、頸部挫傷等傷害而於八十七年十一月二十五日入院，告訴人並
    主訴其於八十七年十一月十九日被打，持續頭痛、噁心、及頸部疼痛、左眼視力
    降低、模糊云云，經該院施以腦部電腦斷層檢查，結果發現並無明顯病灶，於出
    院時認其傷勢為挫傷（軟組織腫脹），可能為鈍器或拳頭打傷頭頸部，另經眼科
    醫師診治其左眼視力喪失，可能為外力造成病變，曾建議告訴人轉診醫學中心進
    一步診斷，以尋求病因等情，有該院八十八年五月十日濟德(四)字第一二五六號函
    及所附出院病歷摘要一份可參（本院卷二二至二三頁）。
  2.再經本院訊問告訴人其左眼視力問題曾至何處診治，其陳稱至花蓮醫院、國軍花
    蓮總醫院及行政院國軍退除役官兵輔導委員會台北榮民總醫院（下稱台北榮總醫
    院）求診（本院卷六十頁反面、一一一頁），經本院訊問告訴人至台北榮總醫院
    就診之時間及診斷結果，告訴人稱：其在八十七年十二月二十三、二十四日許去
    第一次，隔一週再複診，醫師說血塊瘀在眼睛裡面，造成視力喪失，要等到血塊
    慢慢散掉才有可能恢復視力，若血塊未散，就會左眼失明云云（本院卷一二三頁
    ）。惟經本院函詢上開醫院後發現：
  (1)花蓮醫院稱告訴人丙○○於八十七年十一月十九日至該院外科急診治療，當時無
    視力障礙或眼睛外傷之情形，且無會診眼科，亦無住院紀錄等情，有該院八十八
    年八月四日花醫總字第三八七一號函及所附急診病歷可參（本院卷六七至七十頁
    ）。
  (2)另國軍花蓮醫院回函稱：「（外科部分）病患（即告訴人丙○○）於八十七年十
    一月二十五日急診入院，當時主訴被人重擊頭部後，產生頭暈、噁心、頭痛及左
    眼視力模糊，左耳聽不到等症狀，故以頭部外傷併腦震盪、頸部挫傷等診斷入院
    ，入院後腦部電腦斷層及相關Ｘ光檢查無明顯骨折或顱內及腦內出血，但病患持
    續抱怨左眼視力降低、模糊，經會診眼科專科醫師，臆斷為黃斑部病變且左眼視
    力為零點四，曾建議患者至台北榮總進一步檢查或接受視覺誘發電位（ＶＥＰ）
    檢查，但病患後來並未再至外科或眼科複診，且受傷前堅持左、右兩眼視力正常
    ，創傷後產生視力問題，但無台北榮總或電位檢查證明，所以出院後仍以疑似創
    傷性視神經損傷為臆斷；（眼科部分）病患因頭部外傷入院，因左眼視力模糊而
    會診本科，經檢查左眼視力為零點四，臆斷為黃斑部病變，曾建議患者至台北榮
    總進一步檢查，後診斷為疑似外傷性視神經炎，因病患並未再至本科複查，不知
    其是否視力喪失，且視力檢查為一主觀性之檢查，無法斷定真偽，建議進一步之
    視覺誘發電位（ＶＥＰ）檢查以確定是否視力喪失，若檢查為視力喪失，應是外
    傷性視神經炎所致」，有國軍花蓮總醫院之會辦單及會辦意見二份可稽（本院卷
    一○三至一○五頁），可見告訴人所持本院卷十九頁之國軍花蓮醫院前開診斷證
    明書上所載內容，係依據告訴人主訴左眼視力模糊所作之臆測，因視力檢查為一
    主觀性之檢查，該醫院須對告訴人丙○○作進一步之視覺誘發電位（ＶＥＰ）檢
    查，始能確定其視力是否喪失。
  (3)告訴人丙○○並無在台北榮總醫院眼科就診之紀錄，有台北榮總醫院八十九年二
    月三日北總字第○○八四二號書函一份足參（本院卷一一四頁），告訴人固提出
    國軍花蓮總醫院之轉診單一紙（本院卷一二八頁），但此轉診單無法推翻其從未
    至台北榮總醫院眼科就診之事實，告訴人於本院所述其曾於至台北榮總醫院診治
    左眼視力云云，顯屬虛偽。
  (四)綜上所述，告訴人丙○○於被告為前開傷害行為後，於八十七年十一月二十五日
    因頭部外傷併腦震盪、頸部挫傷等傷害而至國軍花蓮總醫院入院治療，入院期間
    並主訴左眼視力降低、模糊，經腦部電腦斷層及相關Ｘ光檢查無明顯骨折或顱內
    及腦內出血，雖經檢查左眼視力為零點四，但因視力檢查為一主觀性之檢查，無
    法斷定真偽，該院醫師乃建議丙○○至台北榮總醫院以進一步之視覺誘發電位（
    ＶＥＰ）檢查以確定是否視力喪失，已如前述，惟告訴人丙○○於八十七年十二
    月十五日出院後，即未再回國軍花蓮總醫院眼科複診，亦未至台北榮總醫院診察
    治療，而眼睛為靈魂之窗，若果真一眼失明，豈有不遵醫囑四處求醫診治之理，
    告訴人卻非如是，顯與常情及經驗法則不符，再參酌其尚於本院訊問時捏造其至
    台北榮總醫院診療之時間及結果，可見告訴人欲掩飾其左眼視力問題之意圖，甚
    為明顯。是本院綜合前開資料及經驗法則判斷，認告訴人指稱其因被告前開傷害
    行為造成其左眼視力喪失乙節，實有可疑，告訴人所持國軍花蓮總醫院之診斷證
    明書，已經該院醫師回函對其左眼視力喪失之判斷，係屬臆斷，告訴人復未至台
    北榮總醫院進一步檢查或接受視覺誘發電位（ＶＥＰ）檢查，以確定左眼視力是
    否喪失，自不能以前開醫師臆斷結論及告訴人有瑕疵之指訴，據認告訴人因前開
    被告傷害行為受有重傷害之結果。至於告訴人堅持稱其左眼視力喪失，認被告涉
    犯重傷害乙節，是否涉嫌捏造事實誣告被告入罪，本院將依職權移請台灣花蓮地
    方法院檢察署檢察官偵辦之。
  (五)另查告訴人丙○○於八十七年三月至八十八年四月間於中興人壽公司任職，期間
    因整體表現不符合該公司所制定之考核標準（例如業績、徵員、出勤等），於八
    十八年四月間遭該公司解職之處分，有中興人壽公司八十九年二月十五日回函一
    份可參（本院卷一一五頁），是告訴人所以遭該公司解職，與其左眼視力無關，
  亦併予敘明之。
據上論斷，依刑事訴訟法第二百九十九條第一項前段、刑法第二百七十七條第一項、
第四十一條、罰金罰鍰提高標準條第一條前段、第二條，判決如主文。
中        華        民        國    八十九    年    三    月    十七    日
                                    臺灣花蓮地方法院刑事庭
                                        法  官  楊  碧  惠
右正本證明與原本無異。
如對本判決不服，應於送達後十日內，向本院提出上訴狀。（應抄附繕本）告訴人或
被害人如對於本判決不服者，應具備理由請求檢察官上訴，其上訴期間之計算係以檢
察官收受判決正本之日期為準。
                                        法院書記官
中      華      民      國       八 十 九     年     三    月   二十三  日
附錄本判決論罪之法律條文：
刑法第二百七十七條：
傷害人之身體或健康者，處三年以下有期徒刑，拘役或一千元以下罰金。
犯前項之罪，因而致人於死者，處無期徒刑或七年以上有期徒刑，致重傷者，處三年
以上、十年以下有期徒刑。


司法院資訊處製作；財團法人民間司法改革基金會備份。
